【裁判字號】    99,易,2065
【裁判日期】    991020
【裁判案由】    傷害
【裁判全文】
臺灣臺北地方法院刑事判決              99年度易字第2065號
公  訴  人  臺灣臺北地方法院檢察署檢察官
被      告  戊○○
上列被告因傷害案件，經檢察官聲請簡易判決處刑（九十九年度
偵字第八九四二號），本院認為不宜以簡易判決處刑（受理案號
為九十九年度簡字第二五五六號），改依通常程序審理，本院判
決如下：
    主    文
戊○○傷害人之身體，處拘役伍拾日，如易科罰金，以新臺幣壹
仟元折算壹日。扣案之刀械壹把沒收。
    犯罪事實
一、戊○○前於民國九十八年六月十八日下午一時，在甲○○位
    在臺北市○○區○○街二三四巷七號住處前，為甲○○所養
    之土狗咬傷，因而與甲○○發生爭執。嗣於九十八年六月二
    十九日晚上九時許，戊○○飲用酒類若干後，為繼續飲用酒
    類，乃持其所有刀械一把，前往位在臺北市○○區○○街二
    四○號雜貨店，欲向該雜貨店人員購買酒類飲用，適甲○○
    步出上開雜貨店，戊○○竟基於普通傷害人身體之犯意，持
    上開刀械欲砍傷甲○○，旋為甲○○所發覺，並奪下戊○○
    前開手持之刀械一把後，亦基於普通傷害人之犯意，徒手毆
    打戊○○，二人進而倒地互毆扭打，致使甲○○受有左腳踝
    扭傷及多處擦傷（左膝三乘以三點二乘以五公分、右膝四乘
    以五公分、右脛二乘以二公分、胸前零點五乘以十公分、左
    肘零點二乘以一公分）等傷害，戊○○則受有頭痛、頭暈、
    頭頂裂傷三點五公分、鼻部擦傷四乘以零點一公分、右臉擦
    傷三乘以零點一公分、左前臂多處擦傷（三乘以零點二公分
    及三乘以零點二公分）及背部多處擦傷（二十五乘以零點五
    公分、二十五乘以零點五公分、二乘以零點五公分）等傷害
    （未據告訴）。
二、案經甲○○訴請臺灣臺北地方法院檢察署檢察官偵查並聲請
    簡易判決處刑，經本院認不宜適用簡易程序，改依通常程序
    審理。
    理    由
壹、證據能力部分：
  一、查本件被告戊○○所為不利於己之陳述，並無出於強暴、
      脅迫、利誘、詐欺、疲勞訊問、違法羈押或其他不正之方
      法，亦非違反法定障礙事由經過期間不得訊問或告知義務
      之規定而為，依刑事訴訟法第一百五十六條第一項、第一
      百五十八條之二規定，應認其有證據能力。
  二、復按被告以外之人於審判外向法官所為之陳述，得為證據
      。被告以外之人於偵查中向檢察官所為之陳述，除顯有不
      可信之情況者外，得為證據，刑事訴訟法第一百五十九條
      之一定有明文。經查，告訴人先於本院九十九年七月二十
      六日訊問時以告訴人身分向法官所為之陳述、復於九十九
      年三月二十六日偵查中以證人身分具結向檢察官所為之證
      述，均查無任何顯不可信之情況，依刑事訴訟法第一百五
      十九條之一第二項規定，自均得為證據。
  三、次按除顯有不可信之情況外，公務員職務上製作之紀錄文
      書、證明文書、從事業務之人於業務上或通常業務過程所
      須製作之紀錄文書、證明文書，亦得為證據，刑事訴訟法
      第一百五十九條之四第一款、第二款分別定有明文。又按
      醫師法第十二條第一項規定：醫師執行業務時，應製作病
      歷，並簽名或蓋章及加註執行年、月、日。第二項規定：
      前項病歷，除應於首頁載明病人姓名、出生年、月、日、
      性別及住址等基本資料外，其內容至少應載明下列事項：
      一、就診日期。二、主訴。三、檢查項目及結果。四、診
      斷或病名。五、治療、處置或用藥等情形。六、其他應記
      載事項。因此，醫師執行醫療業務時，不論患者是因病尋
      求診療，或因特殊目的而就醫，醫師於診療過程中，應依
      醫師法之規定，製作病歷，此一病歷之製作，均屬醫師於
      醫療業務過程中所須製作之紀錄文書，而且每一醫療行為
      均屬可分，因其接續之看診行為而構成醫療業務行為，其
      中縱有因訴訟目的，例如被毆傷而尋求醫師之治療，對醫
      師而言，仍屬其醫療業務行為之一部分，仍應依法製作病
      歷，則該病歷仍屬業務上所製作之紀錄文書，與通常之醫
      療行為所製作之病歷無殊，自屬刑事訴訟法第一百五十九
      條之四第二款所稱從事業務之人於業務上所須製作之紀錄
      文書，而診斷證明書係依病歷所轉錄之證明文書，自仍屬
      本條項之證明文書，最高法院九十七年度臺上字第六六六
      號著有判決要旨可參。經查，臺北市政府警察局中正第二
      分局派出所受理各類案件紀錄表、臺北市政府警察局中正
      第二分局員警工作登記簿及西園醫院九十九年九月二十七
      日（九九）西園醫字第二六六號函所檢附西園醫院病歷專
      用紙，分別為公務員職務上製作之紀錄文書、從事業務之
      人於業務上所須製作之紀錄文書，而國立臺灣大學醫學院
      附設醫院診字第○九八○六○○五四八號診斷證明書、西
      園醫院第○二一五四三號診斷證明書及聯合醫院和平院區
      診字第一○九四一○○○一九一七號診斷證明書，則均係
      依病歷所轉錄之證明文書，且均為從事業務之人於業務上
      所須製作之證明文書，可信度均甚高，復均查無顯有不可
      信之情況，依前開刑事訴訟法第一百五十九條之四第一款
      、第二款之規定，自均得為證據。
  四、又按被告以外之人於審判外之言詞或書面陳述，除法律有
      規定者外，不得作為證據。被告以外之人於審判外之陳述
      ，雖不符前四條之規定，而經當事人於審判程序同意做為
      證據，法院審酌該言詞陳述或書面陳述作成時之情況，認
      為適當者，亦得為證據。當事人、代理人或辯護人於法院
      調查證據時，知有刑事訴訟法第一百五十九條第一項不得
      為證據之情形，而未於言詞辯論終結前聲明異議者，視為
      有前項之同意，刑事訴訟法第一百五十九條第一項、第一
      百五十九條之五分別定有明文。查，本院認定事實所憑之
      證據，部分屬傳聞證據，惟檢察官與被告均未於本院言詞
      辯論終結前聲明異議，本院審酌該等言詞或書面陳述作成
      之情況，並無非出於任意性或不正取供，或違法或不當情
      事，且客觀上亦無不可信之情況，堪認為適當，依刑事訴
      訟法第一百五十九條之五第二項規定，均得作為證據，先
      予敘明。
貳、實體部分：
  一、訊之被告固坦承於前揭時間、地點，與告訴人發生爭執之
      事實，惟矢口否認有何傷害犯行，辯稱：當天晚上伊跟告
      訴人發生口角後，伊在臺北市○○區○○街二四○號前，
      被告訴人打，伊都沒有還手，告訴人受有右臉挫傷、身體
      多處擦傷等傷害，是告訴人自己的事，與伊無關云云。經
      查：
  （一）前開犯罪事實，業據告訴人於九十九年二月九日警詢時
        指稱：戊○○於九十八年六月二十九日晚上九時許，在
        臺北市○○區○○街二四○雜貨店門口，因為之前有過
        糾紛，戊○○跟在伊後面，當伊出雜貨店時，戊○○對
        伊叫囂，伊看見他身上拿著一把刀，作勢要砍伊，伊就
        徒手與戊○○爭奪他手上的刀，伊奪刀後扔在旁邊，將
        他壓制住，但戊○○已經把伊的衣服撕破，伊要旁邊的
        人報警，伊身體多處擦傷扭傷是在奪刀過程所致等語；
        復於九十九年三月二十六日偵查中以證人身分到庭結證
        稱：伊受有腹部、膝蓋等處都有擦傷等語；又於本院九
        十九年七月二十六日訊問時供稱：被告當天有打伊，並
        有拿一把長刀，伊受到傷害時，被告當著警察還衝過來
        打伊，派出所的員警都有看到，當天他還有持著一把長
        刀等語；再於本院九十九年九月二十一日審判期日中以
        證人身分具結證稱：伊在家有喝啤酒兩、三瓶，當時伊
        是一個人要去雜貨店買飲料，被告也是一個人，但伊不
        知道被告是不是跟著伊到雜貨店，被告在二四○號雜貨
        店的門口，對伊叫囂，伊就看到被告拿著一把刀，而且
        被告已經把刀舉起來了，伊為了奪取戊○○持刀對伊攻
        擊，才有診斷證明書上面的傷，在這情況下，雙方都倒
        在地上，伊後來有奪下刀械，丟棄在路旁，並把被告壓
        在地上，伊不知道當時被告是不是要離開，被告在地上
        有拉拉扯扯扭轉、掙扎，在雙方拉扯行為中，被告雙手
        有碰到伊胸部，造成伊胸前擦傷等語綦詳，並有臺北市
        政府警察局中正第二分局交辦單、證人乙○○九十九年
        一月二十六日報告、臺北市政府警察局中正第二分局派
        出所受理各類案件紀錄表、臺北市政府警察局中正第二
        分局員警工作紀錄簿、國立臺灣大學醫學院附設醫院診
        字第○九八○六○○五四八號診斷證明書及西園醫院第
        ○二一五四三號診斷證明書等件在卷可稽，且有刀械一
        把扣案可佐，堪以認定。
  （二）被告雖以前開情詞置辯。然查，證人即案發時到場處理
        之臺北市政府警察局中正第二分局泉州街派出所員警乙○○於本院九十九年九月二十一日審判期日中證稱：伊
        在九十八年六月二十九日晚上九時二十五分接獲勤務中
        心通報，詔安街二四○號前有打架案件，伊立即到該地
        址處理，發現兩名男子抱著跌倒在地上，雙方都有出拳
        打對方身體，伊和同仁將他們兩人分開，分開以後就沒
        有打了，只是互相叫囂，他們兩人都有打架的痕跡，頭
        部、手都是抓傷，身上各有多處抓傷，而且身上有酒味
        ，伊就立即通報救護車，將他們分別送往和平和聯合醫
        院，伊後來在詔安街二四○號對面，有發現一支刀械等
        語；證人即案發時到場處理之臺北市政府警察局中正第
        二分局泉州街派出所員警丁○○於本院九十九年九月二
        十九日審判期日中則到庭證稱：九十八年六月二十九日
        晚上九點到十一點，伊跟乙○○一起值巡邏勤務，伊等
        當天服巡邏勤務時，有接到中正二分局勤務中心通報，
        說詔安街二四○號有人打架，伊等就前往處理，伊與乙○○到場時，現場除在庭被告跟告訴人外，另外兩位巡
        邏同仁己○○跟丙○○已先到場，伊等當時發現被告跟
        另外一人在地上扭打，分別就把他們架開，當時發現兩
        人有受傷，就立即通知救護車等語；證人即案發時到場
        處理之臺北市政府警察局中正第二分局泉州街派出所員
        警己○○於本院同一審判期日中亦證稱：伊在九十八年
        六月二十九日當天晚上九至十一時，服第二線巡邏勤務
        ，伊去詔安街二四○號現場時有看到被告，他跟另外一
        位先生兩人在拉扯，拉來拉去，伊等就把他們拉開，伊
        跟丙○○擋住另一方面，因為告訴人還有太太在旁邊，
        丁○○那一組拉住被告，只是把他們擋開而已，因為他
        們身上有血怕會沾到，但他們還是想要往對方衝。當時
        被告的臉上有血，其他部位伊看不出來，對方好像也有
        點受傷，不知道部位等語；證人即案發時到場處理之臺
        北市政府警察局中正第二分局泉州街派出所員警丙○○
        於本院同一審判期日中則證稱：在九十八年六月二十九
        日晚上九時許，伊與己○○一同服第二線勤務，當日有
        一同到達詔安街二四○號前，伊到達現場時，被告與告
        訴人扭打在一起，應該是算是坐在地上，他們靠在車子
        旁邊，兩人肢體互相拉扯，互罵三字經。在伊返回派出
        所前，沒有看到告訴人或被告毆打或腳踹對方的行為等
        語，是被告顯有不法攻擊告訴人之行為，其否認傷害犯
        行，自非可信。
  （三）公訴意旨雖另認被告於前開時間、地點，徒手毆打告訴
        人，致告訴人受有右臉挫傷之傷害云云。然為被告所否
        認。按犯罪事實應依證據認定之，無證據不得推定其犯
        罪事實，刑事訴訟法第一百五十四條定有明文。訊據被
        告堅決否認有出拳毆打告訴人右臉頰之犯行，而就此部
        分之犯行除告訴人之指訴外，別無其他佐證，惟告訴人
        於九十九年二月九日警詢時先指稱：後來警察到了將伊
        等二人帶至詔安街二三四巷五號、七號前，在伊與戊○○住處門口詢問，戊○○趁警方不注意時又當著警察的
        面，往伊的右臉頰打了一拳，伊身體多處擦傷扭傷及疑
        似右臉挫傷，是在奪刀過程及上述被戊○○打左臉一拳
        所致受傷併左腳懷等語；復於本院九十九年七月二十六
        日訊問時供稱：被告當著警察還衝過來打伊，派出所的
        員警都有看到等語；又於本院九十九年九月二十一日審
        判期日中以證人身分具結證稱：警員到場後，有兩個警
        員保護伊，另外一個警員陪著被告，在走出巷子的時候
        ，被告突然打伊右臉頰一拳，然後當時陪被告的警員馬
        上上前制止被告等語，惟告訴人就被告於員警到場後，
        係在何情形下，以何方式出手毆打告訴人？又被告斯時
        毆打告訴人之部位為何等供述前後並不完全一致，其證
        言之憑證性，即有可疑。參酌證人乙○○於本院九十九
        年九月二十一日審判期日中證稱：伊和同仁將他們兩人
        分開以後就沒有打了，只是互相叫囂等語；證人丁○○
        於本院九十九年九月二十九日審判期日中到庭證稱：伊
        不清楚當天伊等有帶被告或告訴人回家拿證件等語；證
        人己○○於本院同一審判期日中則證稱：伊等到場把告
        訴人或被告架開後，到被告上救護車前，伊沒有帶告訴
        人或被告返家取證件。在伊等把兩人架開後，伊沒有看
        到被告出拳打告訴人的右臉頰，也沒有印象在伊等把兩
        人架開後，二人中有無人反應，對方有繼續出拳毆打之
        情形等語；而證人丙○○於本院九十九年九月二十九日
        審判期日中亦到庭證稱：在伊返回派出所前，沒有看到
        告訴人或被告毆打或腳踹對方的行為，伊只有聽到，不
        瞭得是誰，有人說為什麼還要踹他，那時已經架開他們
        了等語，則被告於員警到場後，是否確有再出拳毆打告
        訴人之行為，即屬可疑，本院自難僅憑告訴人前開之證
        述即認被告確有此部分傷害犯行，併此敘明。
  （四）綜上所述，被告所辯應係事後卸責之詞，不可採信。本
        案事證明確，被告犯行洵堪認定，應依法論科。
  二、核被告所為，係犯刑法第二百七十七條第一項之普通傷害
      罪。爰審酌被告前未曾因犯罪受有期徒刑以上刑之宣告，
      有臺灣高等法院被告前案紀錄表一份在卷可稽，素行尚可
      ，與告訴人僅因細故發生爭執，竟先持刀欲砍傷告訴人，
      於告訴人將其所持之刀械奪下後，進而與告訴人互相扭打
      ，造成告訴人傷害，犯後否認犯行，態度不佳，兼衡其犯
      罪之動機、目的、智識程度、生活狀況、品行、情節及告
      訴人所受傷害程度等一切情狀，量處如主文所示之刑，併
      諭知易科罰金之折算標準，以資懲儆。扣案之刀械一把為
      被告所有，且供本案犯罪所用之物，業據被告供明在卷，
      依刑法第三十八條第一項第二款宣告沒收。
據上論斷，應依刑事訴訟法第四百五十二條、第二百八十四條之
一、第二百九十九條第一項前段，刑法第二百七十七條第一項、
第四十一條第一項前段、第三十八條第一項第二款，刑法施行法
第一條之一第一項、第二項前段，判決如主文。
本案經檢察官吳宇青到庭執行職務
中    華    民    國    99    年    10    月    20    日
                  臺灣臺北地方法院刑事第六庭
                      法      官  雷淑雯
以上正本證明與原本無異。
如不服本判決，應於判決送達後十日內向本院提出上訴狀（應抄
附繕本）。告訴人或被害人如對於本判決不服者，應具備理由請
求檢察官上訴，其上訴期間之計算係以檢察官收受判決正本之日
期為準。
                      書  記  官  蕭君卉
中    華    民    國    99    年    10    月    20    日
附錄本案論罪科刑所適用法條全文：
刑法第二百七十七條第一項：
傷害人之身體或健康者，處三年以下有期徒刑、拘役或一千元以
下罰金。

司法院資訊處製作；財團法人民間司法改革基金會備份。
